臺灣基隆地方法院刑事裁定　　　　　　　　　　　　　　九十一年度自字第二號
　　自　訴　人　丙○○
　　代　理　人　乙○○
　　被　　　告　甲○○
右列被告因毀損等案件，經自訴人提起自訴，本院裁定如左：
    主  文
自訴駁回。
    理  由
一、按法院或受命法官於自訴案件第一次審判期日前訊問及調查結果，如認為案件有
    刑事訴訟法第二百五十二條至第二百五十四條之情形者，得以裁定駁回其自訴，
    同法第三百二十六條第三項定有明文。次按犯罪事實應依證據認定之，無證據不
    得推定其犯罪事實，刑事訴訟法第一百五十四條亦有明定。事實之認定，應憑證
    據，如未能發現相當證據，或證據不足以證明，自不能以推測或擬制之方法，以
    為裁判基礎（最高法院四十年台上字第八六號判例可資參照）；所謂認定犯罪事
    實之證據，係指足以認定被告確有犯罪行為之積極證據而言，該項證據自須適合
    於被告犯罪事實之認定，始得採為斷罪資料，最高法院二十九年上字第三一○五
    號著有判例足供參照。
二、自訴意旨略以：被告與自訴人係比鄰而居，被告於民國八十九年底於其頂樓及一
    樓加蓋違建，一樓後方違建竟跨越二棟間之伸縮縫而搭蓋在自訴人家之後院；嗣
    被告又於九十一年二月底竟又在自訴人與被告家之二棟建物間之伸縮縫上加蓋不
    銹鋼之蓋子作為其屋頂之排水溝，且被告家之屋頂已加蓋違建根本無著力點可施
    工，且伸縮縫上加蓋子均係在自訴人住家範圍內，被告若非侵入自訴人之住宅根
    本無法施工；又自訴人與被告之房屋基地雖未分割而無越界建築之問題，然建物
    本身仍有其界線範圍，自訴人與被告之房屋係以伸縮縫為界，被告家之後院違建
    及其加蓋之不銹鋼蓋子既已跨越伸縮縫，自當構成竊佔。因認被告之行為已觸犯
    刑法第三百二十條第二項之竊佔罪、第三百五十四條之毀損罪及第三百零六條第
    一項之侵入住居罪，爰提起自訴等語。
三、經查：
    (一)按刑法上之竊佔罪，行為人於行為時主觀上須有佔用他人不動產之認知，並須
      出於為自己或第三人不法利益之意圖，而為佔用他人不動產之行為，始該當於
      竊佔罪之構成要件。本件自訴人所有之門牌號碼基隆市○○區○○街一○七巷
    五十六號房屋（以下簡稱五十六號房屋）與被告甲○○所有之門牌號碼基隆市
      七堵區○○街一○七巷五八號房屋（以下簡稱五十八號房屋）均係坐落基隆市
      七堵區○○段港口小段三八四等地號土地上（土地所有權為分別共有，未經分
      割），二棟房屋係毗鄰而建，業經自訴人及被告陳明，並有土地登記謄本一份
      在卷可按。經本院依職權會同基隆市安樂地政事務所測量人員於九十一年四月
      二十四日勘驗上開五十六號及五十八號房屋，二屋分別為獨立之建物，二建物
      間主要以一細窄之所謂「伸縮縫」之金屬溝槽為界而相鄰接，惟於上開五十六
      號及五十八號房屋之前庭及後院部分，均經原建造人（據自訴人提出竣工圖影
      本為長生營造股份有限公司）興建矮牆各一堵用以區隔二棟建物附屬之前庭及
      後院各自使用範圍。被告於其五十八號房屋附屬後院空地搭蓋鐵皮增建物，建
      至上開五十六號及五十八號房屋後院之區隔矮牆中線為止而與自訴人之五十六
      號房屋後院增建物相密接，有本院現場勘驗照片編號一至四號附卷為證，並有
      基隆市安樂地政事務所九十一年四月二十六日複丈成果圖一份在卷可憑。被告
      既係於其所有之五十八號房屋附屬使用之範圍內增建鐵皮建物供作廚房使用，
      並未逾上開五十六號及五十八號房屋後院間隔矮牆之中線，即難認被告有何不
      法利益之意圖及有何佔用自訴人不動產之行為。次按，刑法上竊佔罪之竊佔行
      為，係指乘人不知，擅自佔據他人之不動產，而侵害他人之支配權而言，房屋
      雖為不動產之一種，但房屋之外牆僅屬房屋結構體之一部，並非該房屋之主體
      ，縱比鄰房屋之使用人對於鄰屋之外牆攀附使用（例如懸掛招牌），雖對其權
      利之行使有所侵害，然對房屋之整體而言，並未以自己之實力予以支配而加以
      佔據，亦即並未侵害鄰屋所有權人對該房屋之支配權，自與竊佔罪之構成要件
      未合，不能成立竊佔罪，僅可依民法之規定排除其侵害（臺灣高等法院七十六
      年刑事法律研討會研究意見同此意旨可資參照）。被告於上開五十六號及五十
      八號房屋二建物間之「伸縮縫」金屬溝槽上加裝不銹鋼蓋子，該蓋子之外緣及
      其部分固定螺釘已越過該「伸縮縫」之中線而及於自訴人五十六號房屋之外牆
      ，有本院勘驗照片編號八至十號在卷可按，惟該不銹鋼蓋子之外緣及固定螺釘
      僅及於自訴人五十六號房屋之外牆之表面，被告並未以自己之實力對於該五十
      六號房屋之主體予以支配而加以佔據，自與刑法上竊佔罪之竊佔行為構成要件
      不相符合。
    (二)被告於上開五十六號及五十八號房屋二建物間之「伸縮縫」金屬溝槽上加裝不
      銹鋼蓋子，在五十八號房屋樓頂部分，該不銹鋼蓋子之整體均係位於自訴人所
      有五十六號房屋樓頂之黑色鐵欄杆外，有本院勘驗照片編號八、九、十號附卷
      可查，自不得以推論認被告於施作該不銹鋼蓋子時有侵入自訴人樓頂平台之事
      實。又「土地所有人，因鄰地所有人在其疆界或近旁，營造或修繕建築物有使
      用其土地之必要，應許鄰地所有人使用其土地，但因而受損害者，得請求償金
      」，民法第七百九十二條設有規定；是縱被告為修繕其房屋漏水問題，施作該
      不銹鋼蓋子無可立足而使用及自訴人之樓頂平台，亦有上開民法規定之類推適
      用，被告尚非無故進入使用自訴人之樓頂平台，亦與刑法第三百零六條第一項
      之無故侵入他人住居罪之構成要件不相符合。
    (三)刑法毀損罪所謂「毀棄」係指銷毀滅除、拋棄，使物之效用全部喪失，「損壞
      」係指損傷破壞物體，使其效用全部或一部喪失之意，「致令不堪用」則指以
      毀棄、損壞以外之其他方法，雖未毀損原物，但其物之效用喪失者。查被告於
      上開五十六號及五十八號房屋二建物間之「伸縮縫」金屬溝槽上加裝不銹鋼蓋
      子，及在五十八號房屋樓頂部分使該屋增建物承接之雨水流入該「伸縮縫」金
      屬溝槽並排出於被告之五十八號房屋樓頂平台，有本院勘驗照片第八、九、十
      號在卷可按。惟被告之裝設蓋子及引流雨水之行為，並無生毀棄、損壞或致令
      自訴人之所有物不堪用之情事，縱自訴人顧慮其所有之五十六號房屋未來有何
      漏水之虞，要屬民法上所有權妨害防止請求權之行使問題，尚不得遽以毀損罪
      責相繩。
    (四)綜上，要難認被告甲○○有何竊佔罪、毀損罪及無故侵入住居罪之構成要件該
      當事實；此外，復查無其他積極證據足資證明被告有何自訴人所指之竊佔、毀
      損及無故侵入住居犯行，本件自訴意旨所訴事實乃屬不動產相鄰關係及所有權
      行使之民事糾葛，自訴人所訴被告之犯罪嫌疑顯屬不足，依照首開說明，本件
      自訴應予駁回。
四、依刑事訴訟法第三百二十六條第三項、第二百五十二條第十款，裁定如主文。
中      華      民      國    九十一    年      七      月     十二     日
                                        臺灣基隆地方法院刑事第二庭
                                                法  官  蔡  岱  霖
右正本證明與原本無異。
對於本件裁定如有不服，應於收受送達後五日內，向本院提出抗告書狀，敘述抗告之
理由，抗告於臺灣高等法院。
                                                書記官  許  世  賢
中      華      民      國    九十一    年      七      月     十二     日
